【裁判字號】    95,訴,469
【裁判日期】    951012
【裁判案由】    營利事業所得稅
【裁判全文】
臺北高等行政法院判決
                                     95年度訴字第00469號
                              .
原      告  遠東國際商業銀行股份有限公司
代  表  人  甲○○（董事長）
訴訟代理人  林瑞彬律師
            林宜信（會計師）
被      告  財政部臺北市國稅局
代  表  人  許虞哲（局長）
訴訟代理人  乙○○
上列當事人間因營利事業所得稅事件，原告不服財政部中華民國
94年12月6日台財訴字第09400440460號訴願決定（案號：第0000
0000號），提起行政訴訟，本院判決如下：
    主  文
原告之訴駁回。
訴訟費用由原告負擔。
    事  實
一、事實概要：原告辦理民國（下同）89年度未分配盈餘申報，
    帳列當年度依所得稅法或其他法律規定減免所得稅之所得額
    新臺幣（下同）906,154,595元（含出售證券、期貨所得870
    ,185,953元；國際金融業務分行之免稅所得35,968,642元）
    。被告初查以原告本期前手利息收入扣繳稅款14,940,977元
    轉列出售有價證券成本認列；另原列報債券利息溢價攤銷33
    ,399,468元自債券利息收入項下減除，轉列為營業收入項下
    利息收入認列，並列為未分配盈餘加項，核定當年度依所得
    稅法或其他法律規定減免所得稅之所得額為924,613 ,086元
    ，89年度未分配盈餘為18,782,837元，並依所得稅法第66條
    之9 第1 項規定，加徵10% 營利事業所得稅1,878,283 元，
    減除依促進產業升級條例等相關法律規定本年度准予抵減稅
    額922,924 元及以年度結算申報應退還營利事業所得稅額抵
    繳之金額32,434元，核定本期應補徵稅額為922,925 元。原
    告對被告否准系爭債券利息溢價攤銷33,399,468元自債券利
    息收入項下減除之核定不服，申請復查，經被告以94年5 月
    27日財北國稅法字第0940255178號復查決定書（下稱原處分
    ）駁回，原告猶有未服，提起訴願，遭決定駁回，遂提起本
    件行政訴訟。
二、兩造聲明：
（一）原告聲明：
  １、訴願決定及原處分均撤銷。
  ２、訴訟費用由被告負擔。
（二）被告聲明：
  １、駁回原告之訴。
  ２、訴訟費用由原告負擔。
三、兩造之爭點：
（一）原告主張之理由：
  １、被告將債券溢價攤銷數認定為依所得稅法或其他法律規定
      減免之所得額調增未分配盈餘，顯與租稅法律主義不符：
      本件係因被告於核定原告89年度營利事業所得稅時，否准
      原告將債券溢價攤銷自利息收入項下減除，調增原告89年
      度之營業收入33,399,468元及課稅所得額。惟所得稅法第
      66條之9第5 項規定：「第2項所稱課稅所得額，其經會計
      師查核簽證申報之案件，應以納稅義務人申報數為準計算
      。」原告為會計師查核簽證申報之案件，於計算89年度未
      分配盈餘時課稅所得額仍應以原告之申報數為準，被告依
      法不得調整原告計算未分配盈餘稅之課稅所得額。又所得
      稅法施行細則第48條之10規定有關依所得稅法或其他法律
      規定減免所得稅之所得額，係指下列之所得額：1.依所得
      稅法第4條第1項第16款及第17款規定免納所得稅之所得額
      。2.依所得稅法第4條之1及第4條之2規定停止課徵所得稅
      之所得額。3.依促進產業升級條例等其他法律規定免徵營
      利事業所得稅之所得額。故依據租稅法律主義，有關稅捐
      之核課與徵收，均必須有法律的根據，司法院釋字第 217
      號更進一步闡明人民僅依法律所定之納稅主體、稅目、稅
      率、納稅方法及納稅期間等項而負納稅義務。是以，被告
      於核定原告89年度未分配盈餘稅時，逕自將系爭債券溢價
      攤銷調整為所得稅法第66條之9第2項規定之依所得稅法或
      其他法律規定減免所得稅之所得額，實嚴重違反租稅法律
      主義。
  ２、被告核定將債券溢價攤銷數調增未分配盈餘，顯違背兩稅
      合一條文之立法精神：
   （1）所得稅法第66條之9 之所以規定未分配盈餘加徵特別所
        得稅，其目的為「期待營利事業將保留之盈餘分配予股
        東或社員，並且在不分配時課徵百分之10之稅負，以確
        保財政收入」，故於計算未分配盈餘之稅基時，基於「
        量能課稅原則」之要求，自應以「財務會計」為基礎，
        計算出營利事業實際之盈餘。故為避免營利事業藉保留
        盈餘規避股東或社員之稅負，並基於兩稅合一制度後之
        賦稅損失，不應由股東以外之納稅義務人負擔，所得稅
        法明訂營利事業應自87年度起，就當年之未分配盈餘加
        徵百分之10營利事業所得稅，且為正確計算應加徵百分
        之10營利事業所得稅，原則上以實際可供分配之稅後盈
        餘為準，即除當年度課稅所得額外，其屬依法減免所得
        稅之所得額、不計入所得課稅之所得額等，亦應併入計
        算未分配盈餘，同時各該營利事業依法不能分配或已不
        存在之所得，亦准予減除，方使課稅所得（未分配盈餘
        稅基起算點）順利調整至稅前財務所得（未分配盈餘稅
        基計算後之結果），並使該稅後財務所得與實際分配能
        力間之差異極小，未分配盈餘之計算方可趨於合理公平
        。是以，原告按年分攤購入票面利率高於市場利率之政
        府債券所額外付出之成本（即債券溢價），該債券溢價
        攤銷數即為原告已支付之成本，屬原告已不存在之所得
        ，且原告在財務會計處理上確實將債券溢價攤銷作為利
        息收入之減項，原告財務會計上並無該項所得，更不可
        能有保留盈餘而不分配之情形，是以如依被告核定將該
        財稅差異數否准認列為計算未分配盈餘之減項，使其未
        分配盈餘稅之稅基與納稅義務人之實際可分配盈餘能力
        不相符，顯忽略兩稅合一制度下，未分配盈餘加徵 10%
        營利事業所得稅之立法原意。
   （2）另依財政部90年3月14日台財稅字第900451645號函見解
        ，非由退休金專戶支付之退休金，不得以費用列支，惟
        如經取具合法之支出憑證，並已在當年度列報扣繳憑單
        或免扣繳憑單者，得列為計算所得稅法第66條之9 規定
        未分配盈餘之減除項目。未分配盈餘加徵百分之10營利
        事業所得稅之意義在於防止公司藉由不分配盈餘之目的
        規避股東之稅負，故已花費之成本自不應包含於未分配
        盈餘之中，故所得稅法第66條之9第2項所稱未分配盈餘
        ，係減除第9 款因超越列支標準，未准列支但具有合法
        憑證或能提正當理由之當年度損益計算項目。同理可證
        ，利息收入之溢價攤銷數係溢價投資債券之合理調整，
        該投資溢價部分係已於購買債券當時發生實際之成本，
        而於每期認列利息收入時，為反應市場經濟實質而作合
        理之攤銷，縱於原告89年度營利事業所得所稅結算申報
        利息收入依訴願決定認定應依財政部75年7 月16日函釋
        規定，按債券之票面利率計算，將原告原申報自利息收
        入項下減除之溢價攤銷數33,399,468元調增利息收入，
        於計算89年度未分配盈餘稅時，應依所得稅法第66條之
        9 之立法意旨仍不應將溢價攤銷數調增未分配盈餘，方
        屬合理。
  ３、若所得稅法第66條之9 第2項前9款之規定不夠完備，而使
      溢價攤銷等財稅差異科目無法於未分配盈餘稅之計算公式
      中調整，被告仍應依同項第10款之「其他經財政部核准項
      目」核准調整，使其真正符合量能課稅原則：
   （1）所得稅法第66條之9 之訂定即是為了實踐未分配盈餘「
        量能課稅原則」之理想，惟該項之規定內容並非完全妥
        適，也無法完全將「課稅所得」回復至「稅前財務所得
        」，係因其有以下缺漏之處：1.並未考量稅上與財上之
        「暫時性差異」問題；2.無法將所有可能的永久性差異
        項下均規範於該條文中。故當所得稅法第66條之9 第 2
        項前9 款無法就稅上與財上之差異完全加以調整時，稅
        務機關實有義務運用同條項第10款之規定，使其更接近
        財務上之實際所得。依前述理由，債券折溢價攤銷之財
        務處理確係作為利息收入之調整項，為符合「量能課稅
        原則」，使「課稅所得」盡量與「稅前財務所得相符」
        ，被告實應依所得稅法第66條之9 第10款之規定，使原
        告債券投資溢價攤銷之稅上處理與財務會計一致。
   （2）本件係因被告於核定原告89年度營利事業所得稅時，否
        准原告將債券溢價攤銷自利息收入項下減除，並據以調
        增原告89年度之營業收入及課稅所得額所致，惟被告之
        核定實有違誤，理由如下：
      原告之債券投資申報利息收入方式符合商業上之一般經
        驗法則：
      (甲)債券之票面金額及票面利率於發行時即已固定，債券投
        資人每期可兌領之利息（票面金額乘以票面利率）及到
        期可取回之本金（票面金額）亦皆固定不變，但因市場
        利率無時無刻不在波動，當市場利率不等於債券票面利
        率時，債券之「市場價格」與其「票面金額」即會產生
        差異。
      (乙)依一般商業經驗法則，投資人購買債券，其要求之投資
        報酬率以不低於市場上其他風險程度相同之金融商品之
        投資報酬率為原則，亦即：債券投資成本（即債券之市
        場價格）乘以市場利率至少應等於債券票面金額乘以票
        面利率，在此等式中，債券票面金額及票面利率均已固
        定不變，因此債券投資成本與市場利率會呈反向變動之
        關係，亦即當市場利率高於債券票面利率時，債券之市
        場價格會低於其票面金額，營利事業於此時購買債券，
        則有折價之產生（即市場價格低於票面金額之差額）；
        反之，當市場利率低於債券票面利率時，債券之市場價
        格將高於其票面金額，營利事業於此時購買債券，則會
        有溢價之產生（即市場價格高於票面金額之差額）。
      (丙)承上關於債券市場經驗法則之陳述，如市場利率高於債
        券票面利率，營利事業購買債券所支付之價格必低於該
        債券之票面金額，但其於到期日卻可取回較投資成本為
        高之本金（票面金額），此差異金額之性質並非類似證
        券交易所得之風險利得，實質上係屬債券投資之部分預
        定利息利得，即債券持有人於債券到期日取得高於買價
        之部分（債券面額減買價，即折價總額）作為領息時票
        面利率低於市場利率之補貼。因此，此差異金額並非投
        資債券之資本利得，而應作為每期認列利息收入之加項
        （此即折價攤銷）。就營利事業持有此張債券期間之損
        益計算而言，如證券交易所得要課徵所得稅，其會計處
        理是否作折價攤銷對稅負並無影響，但在目前證券交易
        所得免徵所得稅（所得稅法第4條之1）的情況下，營利
        事業未作折價攤銷將使其免稅證券交易所得增加，並減
        少其應稅之利息收入，而使國家稅收短少。
      (丁)反之，在市場利率低於債券票面利率之情形，營利事業
        購買債券之成本將較其於到期日可領回之本金要高（即
        溢價買入），此溢價如不於每次領息日作攤銷（作為利
        息收入之減項），在目前證券交易所得免稅的情形下，
        營利事業等於需於所得稅結算申報時認列一個於購買時
        即同時發生之證券交易損失（以高於面額之價格購買一
        到期僅能兌領面額之債券），並認列超過營利事業所預
        期會收到之利息，而使其稅負加重，違反量能課稅原則
        ，亦違反經驗法則。
      (戊)依投資學理論，每期領取之票面利息按市場利率折現之
        年金現值加上債券面值之依市場利率折現之複利現值等
        於債券之公平市價，即將此債券未來產生之所有現金流
        量折現所計算出之公平市價，因市場利率無時不在波動
        ，是以債券之價格亦隨之上下波動。如投資人以125 萬
        元之價格購買1張到期時僅能領回100萬元之債券，依商
        業經驗法則（賠本生意沒人作）及前揭分析可知，此必
        是因投資人其他部分之投資報酬能使其於到期日時不致
        遭受25萬元之損失，亦即投資人持有甲債券每期兌領之
        利息10萬元中（票面金額100 萬元乘以票面利率百分之
        十），有部分是回收投資本金高於到期兌領面值之部分
        （即溢價總額25萬元），應自利息收入中減除，而非10
        萬元全屬利息收入。此種認知方符合商業上一般經驗法
        則，財務會計對長期債券投資溢、折價攤銷即本於此種
        商業經驗法則而訂定。又如投資人以75萬元之價格購買
        一張到期時能領回100 萬元之債券，依前揭說明可知，
        此折價並非投資人擬賺取之資本利得，此差額之25萬元
        係因補償投資人每期兌領較少利息之故，投資人持有丙
        債券每期兌領利息6萬元（票面金額100萬元乘以票面利
        率百分之6 ），惟其認列之利息收入尚需將折價25萬元
        依財務會計原則攤銷，作為每期利息收入之加項。是以
        ，債券之折溢價攤銷，並非原告所自創，確係因債券之
        票面利率與市場利率不同所產生，並按持有期間分期攤
        銷，是以，原告於購買債券時設帳記載債券折溢價金額
        分期攤銷，確係符合經濟實質及一般商業之經驗法則。
      債券投資折、溢價之稅務會計處理，本於所得稅法及相
        關法令並無相關規定，原告應按財務會計處理準則申報
        債券利息始能符合所得稅法量能課稅原則：
      (甲)按「會計基礎，凡屬公司組織者，應採用權責發生制。
        」為所得稅法第22條第1 項前段之規定，而所謂「權責
        基礎」，依商業會計法第10條第2 項之規定：「所謂權
        責發生制，係指收益於確定應收時，費用於確定應付時
        ，即行入帳。決算時收益及費用，並按其應歸屬年度作
        調整分錄。」當長期債券投資之市場利率不等於票面利
        率時（即購進成本不等於面值），公司後續評價應按財
        務會計準則公報第21號第26條規定攤銷溢、折價：「長
        期投資之轉換公司債，不論是否附有溢價賣回條款，均
        應按面額調整未攤銷溢折價評價。未攤銷溢折價應按合
        理而有系統之方法於購買日至到期日間攤銷，作為利息
        收入之調整。」財務會計準則公報第26號第22條亦同斯
        旨：「長期投資公司債之評價，應按面額調整未攤銷溢
        折價評價。未攤銷溢折價應於購買日至到期日間按利息
        法攤銷，作為利息收入之調整，但如按直線法攤銷結果
        差異不大時，亦得採用直線法。」
      (乙)依前述財務會計處理準則規定投資債券產生之折、溢價
        需於領息期間攤銷之作法，除於財務報表上能忠實表達
        企業投資債券之損益情況及債券價值外，公司辦理營利
        事業所得稅結算申報時，本於查核準則第2條第2項明定
        ：「營利事業之會計事項，應參照商業會計法及財務會
        計準則公報等據實記載，產生其財務報表。至辦理所得
        稅結算申報或核課所得稅時，其帳載事項與所得稅法、
        所得稅法施行細則、促進產業升級條例、促進產業升級
        條例施行細則、中小企業發展條例、本準則暨有關法令
        之規定未符者，均應於申報書內自行調整之。」換言之
        ，就稅捐申報之會計事項，除前開法條及行政命令之強
        行規定應據以調整外，其餘均應依商業會計法及財務會
        計準則公報之規定辦理，故財政部之解釋函令如與商業
        會計法及財務會計準則公報不符者，除非以前揭所得稅
        法等法令有不同規定為依據，絕不能逕採為稅捐申報或
        核定之依據。故原告依此會計處理方式，確為唯一合法
        且符合量能課稅原則之作法。
       被告稱債券利息收入應依債券之面值及利率計算， 不
         含債券之折溢價攤銷，實有適用法規不當之違誤， 並
         違反論理法則： 被告認原告應依債券之面值及利率計
         算利息收入，無非係引用所得稅法第62條第1項之規定
         ：「長期投資之存款、放款、或債券， 按其攤還期限
         計算現價為估價標準。現價之計算， 其債權有利息者
         ，按原利率計算。無利息者， 按當地銀錢業定期一年
         存款之平均利率計算之。」 惟其所稱「原利率」究係
         指債券之票面利率抑或購買時市場之公平利率， 並不
         明確。如將上開「原利率」一詞解釋為 「票面利率」
         ，將面臨下列不合理情形：(1) 債券現值按「現值折算
         法」計算一定與票面金額相同， 如此一來根本沒有再
         採「現值折算法」來計算之必要。(2) 如此估價結果，
         無法允當表達該債券之實際價值， 且將造成投資人溢
         價購入債券但在估價時卻以票面金額入帳， 其差額於
         帳上應如何處理之問題。(3) 被告主張溢價差額可於到
         期時一次足額認列損失， 惟債券到期時取回之票面金
         額等於被告認定之債券成本 （依原利率估價之成本）
         ，應無損失可言， 其前後矛盾被告顯然難以自圓其說
         。是應將所得稅法第62條第1項規定之「原利率」解為
         「投資購入當時」之「市場利率」， 不僅能與歷史成
         本法相搭配， 而且也能針對往後每期債券付息後之債
         券價格精準評估，應屬最妥釋之法律見解。 因此原告
         以溢價買入債券， 並按債券付息日每期調整債券溢價
         攤銷，以市場利率認列利息收入， 實符合所得稅法第
         62條之規定， 被告依此據以認定原告不得將折溢價攤
         銷用以調整利息收入， 顯係誤解所得稅法第62條之意
         旨。
       財政部75年7月16日台財稅第7541416 號函釋（下稱75
         年7 月16日函釋 ）對營利事業債券利息收入之計算顯
         未慮及本件之折溢價攤銷問題， 最高行政法院前手息
         案件判決已認該函未具實質課稅精神； 且依該函文義
         ，亦非認該函為強制規定， 故被告無逕依該函為核定
         稅捐之權：
       (甲)按財政部75年7 月16 日函釋明示「營利事業或個人買
         賣國內發行之公債、 公司債及金融債券，買受人若為
         營利事業， 可由該事業按債券持有期間，依債券之面
         值及利率計算 『利息收入』，如其係於兩付息日間購
         入債券並於取息前出售者， 則以售價減除其購進該債
         券之價格及依上述計算之利息收入後之餘額 作為其證
         券交易損益。買受人若為個人， 因個人一般多未設設
         帳， 應一律以其兌領之利息金額併入其當期綜合所得
         稅課徵。 」惟該函釋之重點在於釐清利息收入之計算
         參數中之其中一項： 「持有期間」，而非在討論利息
         收入之其他參數 ：「債券價值」或「債券利率」，被
         告就財政部75 年函釋之部分文字逕為引用，而未慮及
         財政部75年函釋規範目的及對象，顯有違誤。
       (乙)另依商業經驗， 出售之損益應指債券出售之價格與其
         債券帳列金額與未攤銷折溢價金額合計數之差異 而言
         ，即， 如投資人以110萬元溢價購入面額100萬元之債
         券， 並已攤銷溢價2萬元，投資人再以109萬元之價格
         出售該債券， 其停徵證券交易所得稅之有價證券買賣
         利得為1 萬元〔 109 萬- （100 萬+10 萬-2萬）〕，
         依前述債券公平價值之計算公式， 因投資人出售該債
         券時， 市場之公平利率低於其購買時市場公平利率，
         是以在投資人已攤銷溢價 2 萬元後（投資人之債券投
         資帳面價值此時為108 萬元），其公平市價仍有109萬
         元，是以本例中，免稅之有價證券買賣利得應為1萬元
         ，即投資人自買入債券後至出售債券時， 市場利率變
         動造成債券公平市價變動之部分。 此種計算方式，符
         合商業市場之經驗法則， 且假若債券持有人將債券持
         有至到期日，折溢價全部攤銷完畢， 則本質上應無有
         價證券出售損益可言。惟如依被告之核定方式 ，債券
         持有人溢價或折價購入債券後， 卻依票面利率計算債
         券利息收入， 則債券持有人未出售而持有至到期日兌
         領票面金額與原購買成本間將會自動產生買賣損益 ，
         實不符論理法則。
      (丙)再者，最高行政法院就債券前手息案件，明示營利事業
        從事債券附買回交易應考量交易實質， 採用「融資說」
        按市場利率計算利息認列收入，「則原告所得除按債券
        票面利率計算持有期間之利息收入外，如有因融資交易
        所賺取票面利率與約定利率間之利息差額，則應核實認
        列利息所得，予以課稅…」，亦即營利事業從事債券附
        買回交易支付予交易對象之利息支出應採約定利率（即
        市場利率）認列，針對前手息部分稅捐稽徵機關不得割
        裂適用權利與義務相互關連之法令。惟財政部75年7 月
        16日函釋之規定債券按票面利率計算利息收入及支出，
        將債券溢價視為取得債券成本之一部分，本於實質課稅
        原則應改以市場利率觀點考量。而被告一方面於核退營
        利事業債券前手息時，採用核實認列利息收入（即市場
        利率）之說法，另一方面於債券溢折價得否攤銷為利息
        收入之減加項時，卻又持財政部75年7 月16日函釋票面
        利率之見解，被告僅為能增加課稅所得而就同一事項於
        不同案件採截然相對之處理，實有違平等原則。
      (丁)綜上所述，被告之核定方式，將使原告就同一筆債券持
        有至到期日之全部損益情形產生違反經驗法則之情況，
        即被告之核定方式係將原告溢價購入之債券自買入後持
        有至到期日之損益分成兩部分：一部分是證券交易損失
        ，另一部分則為利息收入，惟依前揭說明，原告購入債
        券持有至到期日，不論依債券交易之形式或實質觀之，
        原告並無出售債券之行為，按其持有期間及最後兌領本
        金之結算結果僅應產生利息收入，而不應有證券交易損
        益產生，但被告之核定方式致原告雖無出售債券之實，
        仍應認列債券交易損益，顯異於財政部75年7 月16日函
        釋規定債券投資兩兌息日間出售之稅務處理方式，明顯
        違反一般經驗法則，亦違反所得稅法第22條第1 項、第
        24條、第62條及前揭財務會計處理原則。
      被告認定債券利息收入應依債券之票面利率計算實有不
        當：次按「以折價方式發行『零息票債券』，應於到期
        按面額支付時，以該債券折價發行之金額與面額之價差
        ，作為該債券之利息，並以到期時之持有人為扣繳對象
        ，依各類所得扣繳率標準辦理扣繳」及「說明：二、營
        利事業所得稅方面：依據本部81年5月28日台財稅第810
        792353號函規定，無息票公債發售價格與面額之差額為
        利息，營利事業持有是類債券，應將上開利息於公債償
        還期間平均分攤計算每日應攤計之利息，並按每日應攤
        計之利息乘以其於該課稅年度之持有天數，計算該課稅
        年度應申報之利息收入。」分別為財政部81年5 月28日
        台財稅第810792353號函釋及85年10月21日台財稅第851
        910621號函釋所明定。依前開函釋，如原告所購買之債
        券係為無息債券，則被告將非依其復查決定理由所稱係
        按票面利率計算原告之利息收入，而係要求按該債券折
        價發行之金額與面額之價差，作為該債券之利息，據以
        計算利息收入；是被告既於核定原告購買零息債券時會
        以實質課稅原則核定原告之債券利息收入，而不依財政
        部75年7月16日台財稅第7541416號函規定計算收入，又
        豈能於核定原告購買非零息債券之利息收入時，即排除
        以實質課稅原則認定原告之利息收入，故由前開財政部
        81年5月28日台財稅第810792353號函釋及85年10月21日
        台財稅第851910621號函釋，即足證所得稅法第 62條確
        僅能作為估價標準之一，且非唯一之估價方式，而且財
        政部75年7月16日台財稅第7541416號函更非利息收入計
        算之唯一標準，是以被告認定利息收入應按債券票面利
        率計算顯有違誤且自相矛盾。
（二）被告主張之理由：
  １、按「長期投資之存款、放款、或債券，按其攤還期限計算
      現價為估價標準。現價之計算，其債權有利息者，按原利
      率計算。無利息者，按當地銀錢業定期1 年存款之平均利
      率計算之。前項債權於到期收回時，其超過現價之利息部
      分，應列為收回年度之收益。」及「自87年度起，營利事
      業當年度盈餘未作分配者，應就該未分配盈餘加徵10% 營
      利事業所得稅，不適用第76條之1 規定。」「前項所稱未
      分配盈餘，係指經稽徵機關核定之課稅額，加計同年度依
      本法或其他法律規定減免所得稅之所得額、不計入所得課
      稅之所得額、已依第39條規定扣除之虧損及減除左列各款
      後之餘額：…」「第2 項所稱課稅所得額，其經會計師查
      核簽證申報之案件，應以納稅義務人申報數為準計算。」
      分別為所得稅法第62條及第66條之9第1項、第2項及第4項
      所明定。次按「營利事業之會計事項，應參照商業會計法
      及財務會計準則公報等據實記載，產生其財務報表。至辦
      理所得稅結算申報或核課所得稅時，其帳載事項與所得稅
      法、所得稅法施行細則、促進產業升級條例、促進產業升
      級條例施行細則、中小企業發展條例、本準則暨有關法令
      之規定未符者，均應於申報書內自行調整之。」為行為時
      查核準則第2條第2項所明定。另按營利事業委託會計師查
      核簽證所得稅辦法第6 條規定：「有關會計事項及納稅事
      務，依所得稅法、促進產業升級條例、中小企業發展條例
      、企業併購法、營利事業所得稅查核準則、營利事業所得
      稅不合常規移轉訂價查核準則及有關法令之規定；其未規
      定者，依一般公認會計原則。」又「營利事業或個人買賣
      國內發行之公債、公司債及金融債券，買受人若為營利事
      業，可由該事業按債券持有期間，依債券之面值及利率計
      算之利息收入，如其係於兩付息日間購入債券並於取息前
      出售者，則以售價減除其購進該債券之價格及依上述計算
      之利息收入後之餘額作為其證券交易損益。買受人若為個
      人，因個人一般多未設帳，應一律以其兌領之利息金額併
      入其當期綜合所得稅課徵。」亦經財政部75年7 月16日台
      財稅第7541416 號函釋在案。據此，長期投資之債券有利
      息者，按原票面利率計算利息收入，列報為當期收入，債
      券溢折價部分，列為收回年度之損益。是系爭債券溢價攤
      銷依前揭所得稅法第62條暨財政部75年7 月16日台財稅第
      7541416號函規定，不得於購買日至到期日間按利息法（
      或直線法）攤銷，作為利息收入之減項，而係於長期債券
      投資出售或到期時，作為證券交易損益處理。
  ２、原告辦理89年度營利事業所得稅結算申報，帳列債券利息
      收入376,552,375元，減除上期應收債券利息收入158,763
      ,291元，加計本期應收債券利息收入153,574,548 元，減
      除溢價攤銷33,399,468元，減除其他債券利息收入15,701
      ,004元，加計其他債券利息收入156,768,455 元，申報本
      期債券利息收入479,031,615 元。經被告初查否准溢價攤
      銷33,399,468元自債券利息收入項下減除，核定原告89年
      度債券利息收入512,431,083 元，調增原告89年度營業收
      入33,399,468元。而原告不服被告否准溢價攤銷33,399,4
      68元自債券利息收入項下減除之核定所提起之行政訴訟事
      件，亦經鈞院93年度訴字第3402號判決駁回原告之訴在案
      。
  ３、經查，依首揭所得稅法第62條規定，債券投資於到期收回
      時，其超過現價之利息部分，應列為收回年度之收益；而
      現價之計算，其債權有利息者，按原利率計算。準此，每
      期利息收入，仍應按票面利率計算申報利息收入。又一般
      公債、公司債、金融債券等因載有約定之利率，債券持有
      人依民法第69條、第70條規定，對於此項約定利息按權利
      存續期間之日數，取得其法定孳息，其約定之利率，不因
      債券讓售而有所變動。此項利息未獲支付前，如將債券讓
      售，依同法第295 條前段規定，推定其隨同原本移轉於受
      讓人，債券原持有人因而經由買賣價金取得是項利息收益
      。因此，債券之買賣，其買賣價格中實已包括兩部分，一
      為取得債券所支付之對價，另一為未屆付息日該債券法定
      利息請求權之讓與價金。惟由於買賣債券之交易所得停徵
      ，「利息所得」與「證券交易所得」如未明確劃分，除將
      造成原持有人之法定利息收益，將誤為證券交易所得免稅
      外，並將增加債券利息兌領人之利息所得，造成課稅錯誤
      。財政部乃於75年7月16日以台財稅第7541416號函釋，闡
      明營利事業應按債券持有期間，依債券之面值及利率計算
      之「利息收入」列報利息收入，其債券賣出時超過購進價
      格及利息收入後之餘額為證券交易損益，是系爭溢價攤銷
      為債券購進價格之一部分，乃屬債券成本，於計算證券交
      易所得時，自出售債券收入項下減除。
  ４、次查長期債券投資溢折價時財務會計之處理，依財務會計
      準則公報第26號附認股權公司債會計處理準則第22條所述
      ：「長期投資公司債之評價，應按面額調整未攤銷溢折價
      評價。未攤銷溢折價應於購買日至到期日間按利息法攤銷
      ，作為利息收入之調整，但如按直線法攤銷結果差異不大
      時，亦得採用直線法。」故財務會計係將長期投資溢折價
      攤銷部分作為利息收入之調整，即債券投資之利息收入係
      將面值乘以票面利率所得之金額加（減）折（溢）價攤銷
      後之金額。是以長期債券投資之溢折價攤銷在財務會計之
      處理上作為利息收入之調整與稅務處理上不予攤銷來作為
      利息收入之調整，而係於長期債券投資出售或到期時，作
      為證券交易損益處理；係屬財務會計與稅務處理之差異。
      依前揭行為時查核準則第2條第2項規定，本件會計師簽證
      申報案件於申報當年度營利事業所得稅時將長期債券溢價
      攤銷部分按財務會計規定調減利息收入，並未依法自行調
      整，依會計師辦理所得稅查核簽證須知第3 條規定：「會
      計師辦理所得稅查核簽證工作，有關會計事項及納稅事務
      ，依所得稅法、促進產業升級條例、中小企業發展條例、
      企業併購法、營利事業所得稅查核準則及有關法令之規定
      ，其未規定者，依一般公認會計原則。」故會計師應按所
      得稅法與前揭財政部75年7 月16日之函釋規定辦理所得稅
      簽證申報時將長期債券溢價攤銷部分加回利息收入，俟後
      公司於申報當年度未分配盈餘時依所得稅法第66條之9第3
      項規定按會計師查核簽證依法調整後課稅所得額為準計算
      並據以申報才符合所得稅法第66條之9 之規定。惟系爭債
      券利息溢價攤銷調增為本期債券息收入33,399,468元，依
      首揭所得稅法規定，應核定為未分配盈餘核定通知書項次
      5其他項下認列，變更核定本期項次5其他金額為 33,399,
      468元、項次2當年度依所得稅法或其他法律規定減免所得
      稅之所得額為891,213,618元（計算式：924,613,086元-3
      3,399,468元=891,213,618元），當年度依所得稅法第 66
      條之9第2項規定計算之未分配盈餘仍為18,782,837元。原
      告訴稱原處分與租稅法律主義不符，並違背兩稅合一之立
      法精神乙節，核不足採。
  ５、按企業可以考慮行業特性、產品性質、經濟情況等因素，
      自由選擇會計原則及採行的方法，惟必須注意前後年度應
      一致採用相同的方法，不得任意更變，否則不但使不同時
      間的財務報表無法比較，亦有操縱損益規避稅負之嫌，此
      即一般公認會計原則一致性之要求。同理，企業於投資時
      ，如債券之投資，不論係長期抑短期投資，其債券之資產
      估價與利息認列標準等，自應依其性質而有前後一致之情
      形，除符前開會計原則一致性之要求外，亦杜規避稅負之
      舉措。又按債券之發行（買賣），究係折價或溢價發行（
      買賣），固繫於市場需求，而由當時市場利率（或稱殖利
      率）與票面利率間之相對高低比例決定，惟投資人於選擇
      投資某債券之初，應即已通盤考量自己之需求及投資之目
      的，而以最有利於己之方式進場，是債券溢、折價在稅法
      上是否應在資產負債表股東權益項下減除，或在損益表利
      息收入項下減除，即應慮及該債券之長短期投資屬性。
  ６、本件系爭溢價債券，原告帳列長期投資係採長期投資策略
      ，有簽證會會計師查核報告書第6 頁可稽。而所謂「證券
      長、短期投資」者，其劃分，一般係以「證券持有之目的
      」為區別，系爭溢價債券既係長期投資之證券，自係以長
      期持有為目的，則其市價變動之損益自不可能在短期內實
      現，則其損益即難以短期浮動之市場價格予以正確評估，
      亦即短期證券市價之漲跌仍可能在往後年度降價或回升，
      屬「投資風險」之一部，故證券長期投資未實現之跌價損
      失，應列在資產負債表股東權益項下列為減項，因與損益
      表無關，而不得列在當年度（期）盈餘項下，故所得稅法
      第62條有關長期股權投資之估價，並無適用「成本與時價
      」孰低法規之餘地，原告主張被告原核定違反所得稅法62
      條第1項債券估價之規定，容有誤解法令情形。
  ７、再查長期債券投資於滿期時所支付之利息，係按票面之固
      定利率為之，原告於購入之初即已知悉，且投資損益之風
      險，亦於擇定投資項目時即衡量在先，自無於購入債券之
      後，反而以短期投資視之，單獨將「債券利息收入」於各
      年度與市價比較評量，預作損益評估之理。是原告所稱應
      以各該年度投資市場利率即殖利率評價，以反映按實際市
      場利率計算之利息收入，而准列入利息收入減項始合稅法
      規定云云，既與證券長期投資之性質相悖，尚難採據。
  ８、末查稱「成本收益配合原則」者，係指當某項收益已經在
      某一會計期間認列時，所有與該收益之產生有關的成本，
      均應在同一會計期間轉為費用，以便與收益配合而正確計
      算其損益者而言。本件原告既採長期債券投資，其在第 1
      年支付現金買進債券之同時，係將債券帳列資產項下長期
      投資科目，當無於購入後之第2 年度列其他科目及另有相
      對應之成本產生之可能，其利息收入雖係因一定之約定利
      率所產生，惟並未因此再行支付現金，自無在債券持有期
      間內有所謂與成本配合之問題，且因證券長期投資未實現
      跌價損失，並不列入當期盈餘，對損益表並無影響，故無
      將債券割裂後單獨將債券利息收入部分計算損益之理；又
      自營利事業權責發生基礎制言，收益係營業活動之結果，
      費用則為營業活動所耗用之成本（付出的代價），原告所
      稱之系爭債權溢價差額乃與投資市場利率比較後之金額，
      究其本質係屬利息收入之一部分，即仍係屬收益，並非為
      獲致系爭利息收入所耗用之成本，自非權責發生基礎所遵
      循之收益原則及配合原則範疇，參以投資債券盈虧係以買
      入債券當時，與嗣後出售債券時之市場利率利差為斷，與
      票面利率並無關聯，原告主張應予扣除系爭債券之溢價差
      額33,399,468元等語，殊無可取。
  ９、另依行政程序法第6 條規定：「行政行為，非有正當理由
      ，不得為差別待遇。」該條之立法意旨，係為保障人民在
      法律上地位之實質平等，故行政機關非有正當理由，作成
      行政行為時，對行為所規制的對象，不得為差別待遇。故
      在租稅上為達公平原則，租稅之課徵應注意其普及性，不
      應因地域或身分之不同而有差異。即稅捐稽徵機關依所得
      稅法第66條之9核課未分配盈餘加徵10%營利事業所得稅時
      ，不因納稅義務人當年度營利事業所得稅結算申報案，經
      會計師簽證且誠實依所得稅法規定調整長期債券投資溢價
      攤銷與會計師簽證申報惟未依規定調整所得者，二者在稽
      徵機關核定其未分配盈餘加徵 10%營利事業所得稅之基礎
      上有所不同，違反行政平等原則。是以，長期債券投資溢
      價攤銷，會計師於辦理所得稅簽證申報時未依所得稅法相
      關規定調整，經被告依規定調整利息收入後，於核定該年
      度未分配盈餘申報時，因會計師原簽證申報依法調整之課
      稅所得額並未將長期債券投資溢價攤銷調整計入，被告乃
      應將長期債券投資溢價攤銷數額列為未分配盈餘加項之項
      次5 ，並非新增未分配盈餘之加計項目，而僅為使營利事
      業所得稅結算申報委託會計師查核簽證申報之案件，其依
      所得稅法第66條之9 第4項規定：「第2項所稱課稅所得額
      ，經會計師查核簽證申報之案件，應以納稅義務人申報數
      為準計算。」之數額正確，以符合所得稅法第66條之9 立
      法意旨與租稅公平，原告所訴，核不足採。
    理  由
一、本件於訴訟進行中被告代表人由張盛和變更為許虞哲，茲據
    被告現任代表人依法具狀向本院聲明承受訴訟，核無不合，
    應予准許。
二、原告起訴主張：本件被告於核定原告89年度營利事業所得稅
    時，否准原告將債券溢價攤銷自利息收入項下減除，調增原
    告89年度之營業收入33,399,468元及課稅所得額。惟所得稅
    法第66條之9第5項規定會計師查核簽證申報之案件，於計算
    89年度未分配盈餘時課稅所得額仍應以原告之申報數為準，
    被告依法不得調整原告計算未分配盈餘稅之課稅所得額。況
    被告將債券溢價攤銷數認定為依所得稅法或其他法律規定減
    免之所得額調增未分配盈餘，亦與租稅法律主義不符。又被
    告核定將債券溢價攤銷數調增未分配盈餘，顯違背兩稅合一
    條文之立法精神，不符量能課稅原則，若所得稅法第66條之
    9第2項前9款之規定不夠完備，而使溢價攤銷等財稅差異科
    目無法於未分配盈餘稅之計算公式中調整，被告仍應依同項
    第10款之「其他經財政部核准項目」核准調整，使其真正符
    合量能課稅原則，為此，依行政訴訟法第4 條第1 項規定，
    求為判決如訴之聲明所示云云。
三、被告則以：所得稅法第62條規定，債券投資於到期收回時，
    其超過現價之利息部分，應列為收回年度之收益；而現價之
    計算，其債權有利息者，按原利率計算。是每期利息收入，
    仍應按票面利率計算申報利息收入。而債券之買賣，其價格
    中包括兩部分，一為取得債券所支付之對價，另一為未屆付
    息日該債券法定利息請求權之讓與價金。惟由於買賣債券之
    交易所得停徵，「利息所得」與「證券交易所得」如未明確
    劃分，除將造成原持有人之法定利息收益，將誤為證券交易
    所得免稅外，並將增加債券利息兌領人之利息所得，造成課
    稅錯誤，故系爭溢價攤銷為債券購進價格之一部分，屬債券
    成本，於計算證券交易所得時，應自出售債券收入項下減除
    。而長期債券投資之溢折價攤銷在財務會計之處理上作為利
    息收入之調整與稅務處理上不予攤銷來作為利息收入之調整
    ，而係於長期債券投資出售或到期時，作為證券交易損益處
    理，屬財務會計與稅務處理之差異。依前揭行為時查核準則
    第2 條第2 項規定，本件會計師簽證申報案件於申報當年度
    營利事業所得稅時將長期債券溢價攤銷部分按財務會計規定
    調減利息收入，惟依會計師辦理所得稅查核簽證須知第3 條
    規定會計師應按所得稅法與財政部75年7 月16日之函釋規定
    辦理所得稅簽證申報時將長期債券溢價攤銷部分加回利息收
    入，俟後公司於申報當年度未分配盈餘時依所得稅法第66條
    之9 第3 項規定，按會計師查核簽證依法調整後課稅所得額
    為準計算，並據以申報才符合所得稅法第66條之9 之規定。
    本件原告系爭債券利息溢價攤銷調增為本期債券息收入33,3
    99,468元，依首揭所得稅法規定，應核定為未分配盈餘核定
    通知書項次5 其他項下認列，變更核定本期項次5 其他金額
    為33,399, 468 元、項次2 當年度依所得稅法或其他法律規
    定減免所得稅之所得額為891,213,618 元（計算式：924,61
    3,086 元-33,399,468 元=891,213,618元），當年度依所得
    稅法第66條之9 第2 項規定計算之未分配盈餘仍為18,782,8
    37元，是原處分與租稅法律主義、兩稅合一之立法精神並無
    不符。又所得稅法第62條有關長期股權投資之估價，並無適
    用「成本與時價」孰低法規之餘地。至於原告所稱之系爭債
    權溢價差額乃與投資市場利率比較後之金額，本質屬利息收
    入之一部分，並非為獲致系爭利息收入所耗用之成本，自非
    權責發生基礎所遵循之收益原則及配合原則範疇，況投資債
    券盈虧亦與票面利率並無關聯。長期債券投資溢價攤銷，會
    計師於辦理所得稅簽證申報時未依所得稅法相關規定調整，
    經被告依規定調整利息收入後，於核定該年度未分配盈餘申
    報時，因會計師原簽證申報依法調整之課稅所得額並未將長
    期債券投資溢價攤銷調整計入，被告乃應將長期債券投資溢
    價攤銷數額列為未分配盈餘加項之項次5， 並非新增未分配
    盈餘之加計項目，而僅為使營利事業所得稅結算申報委託會
    計師查核簽證申報之案件，其依所得稅法第66條之9 第4 項
    規定之數額正確，以符合所得稅法第66 條 之9 立法意旨與
    租稅公平等語，資為抗辯。
四、本件如事實概要欄所述之事實，為兩造所不爭執，且有原告
    89年度未分配盈餘申報書、被告覆核報告書（節本）等件附
    原處分卷、營利事業所得稅結算申報查核報告書、未分配盈
    餘簽證申報委任書附卷可稽，堪信為真實。至於兩造爭執各
    點，本院判斷如下：
（一）按稅務會計與財務會計之計算依據與基礎原即有異，租稅
      之課徵，自應以租稅法之有關規定為準據。次按「長期投
      資之存款、放款、或債券，按其攤還期限計算現價為估價
      標準，現價之計算，其債權有利息者按原利率計算，無利
      息者按當地銀錢業定期1 年存款之平均利率計算之。前項
      債權於到期收回時，其超過現價之利息部分，應列為收回
      年度之收益。」、「自87年度起，營利事業當年度之盈餘
      未作分配者，應就該未分配盈餘加徵 10%營利事業所得稅
      ，…。前項所稱未分配盈餘，係指經稽徵機關核定之課稅
      所得額，加計同年度依本法或其他法律規定減免所得稅之
      所得額、不計入所得課稅之所得額、已依第39條規定扣除
      之虧損及減除左列各款後之餘額：…」為所得稅法第62條
      及第66條之9 所明定。復按「營利事業或個人買賣國內發
      行之公債、公司債及金融債券，買受人若為營利事業，可
      由該事業按債券持有期間，依債券之面值及利率計算之『
      利息收入』，如其係於兩付息日間購入債券並於取息前出
      售者，則以售價減除其購進該債券之價格及依上述計算之
      利息收入後之餘額作為其證券交易損益。買受人若為個人
      ，因個人一般多未設帳，應一律以其兌領之利息金額併入
      其當期綜合所得稅課徵。」亦為財政部75年7 月16日台財
      稅第7541416 號函所釋示，上開函釋係財政部基於職權所
      為釋示，未逾越法律規定，自可適用。又企業考慮行業特
      性、產品性質、經濟情況等因素，自由選擇會計原則及採
      行的方法，但必須注意前後年度應一致採用相同的方法，
      不得任意變更，以符合一般公認會計原則中一致性的要求
      。同理，企業為債券之投資，不論係長期抑短期投資，其
      債券之資產估價與利息認列標準等，自應依其性質而有前
      後一致之情形，以杜規避稅負。
（二）本件系爭溢價債券，原告帳列長期投資，採長期投資策略
      ，業據簽證會會計師於營利事業所得稅結算申報查核報告
      書第6 頁記載明確。則原告係採長期債券投資，而長期投
      資因係以長期持有為目的，則市價變動之損益不會在短期
      內實現，且短期之市價下跌仍可能在往後年度回升，故長
      期投資未實現跌價損失係放在資產負債表股東權益項下列
      為減項，不放入當期盈餘，並不會影響損益表，故所得稅
      法第62條有關長期股權投資之估價並無適用成本與時價孰
      低法規定之餘地，原告主張被告原核定違反所得稅法62條
      第1 項債券估價之規定，容有誤會。再者，長期債券投資
      所支付之利息係固定利率，早於購入之初即知之甚詳，其
      獲益之風險亦係於擇定投資項目時即予衡量在先，自更無
      單獨將債券利息收入於購入後之各年度與市價評量之理，
      是原告主張應與投資市場利率評價，以反映按實際市場利
      率計算之利息收入，准許列入利息收入減項始合稅法規定
      云云，顯與長期投資性質相悖，委無可採。
（三）又本件會計師簽證申報案件於申報當年度營利事業所得稅
      時將長期債券溢價攤銷部分按財務會計規定調減利息收入
      ，並未依法自行調整，依會計師辦理所得稅查核簽證須知
      第3 條「會計師辦理所得稅查核簽證工作，有關會計事項
      及納稅事務，依所得稅法、促進產業升級條例、中小企業
      發展條例、企業併購法、營利事業所得稅查核準則及有關
      法令之規定，其未規定者，依一般公認會計原則。」規定
      ，本應按所得稅法與前揭財政部75年7 月16日之函釋規定
      辦理所得稅簽證申報時將長期債券溢價攤銷部分加回利息
      收入，俟後公司於申報當年度未分配盈餘時依所得稅法第
      66條之9 第3 項規定按會計師查核簽證依法調整後課稅所
      得額為準計算並據以申報才符合所得稅法第66條之9 之規
      定。再者，系爭債券利息溢價攤銷調增為本期債券息收入
      33,399,468元，依首揭所得稅法規定，應核定為未分配盈
      餘核定通知書項次5 其他項下認列，變更核定本期項次 5
      其他金額為33,399, 468 元、項次2 當年度依所得稅法或
      其他法律規定減免所得稅之所得額為891,213,618 元（計
      算式：924,613,086 元－33,399,468元＝891,213,618 元
      ），當年度依所得稅法第66條之9 第2 項規定計算之未分
      配盈餘仍為18,782,837元，是原告訴稱原處分與租稅法律
      主義不符、違背兩稅合一之立法精神云云，均不足採。
（四）又按成本收益配合原則係指當某項收益已經在某一會計期
      間認列時，所有與該收益之產生有關的成本均應在同一會
      計期間轉為費用，以便與收益配合而正確的計算損益。原
      告既係採長期債券投資，其在第一年支付現金買進債券之
      同時，即將債券帳列資產項下長期投資科目，當無於購入
      後之第二年度以後帳列其他科目及另有相對應之成本產生
      之可能，其利息收入雖係因一定之約定利率所產生，惟因
      並未再行支付現金，自無在債券持有期間內有所謂與成本
      配合之問題，且因長期投資未實現跌價損失並不放入當期
      盈餘，於損益表並無影響，故無將債券割裂後單獨將債券
      利息收入部分計算損益之理；又自營利事業權責發生基礎
      制言，收益係營業活動之結果，費用則為營業活動所耗用
      之成本（付出的代價），原告所稱之系爭差額乃與投資市
      場利率比較後之金額，究其本質係屬利息收入之一部分即
      仍係屬收益，並非為獲致系爭利息收入所耗用之成本，自
      非權責發生基礎所遵循之收益原則及配合原則範疇。況投
      資債券盈虧係以買入債券當時與嗣後出售債券時之市場利
      率利差為斷，與票面利率並無關連，故原告主張應予扣除
      系爭溢價差額云云，亦無可取。至所得稅法第62條固係規
      定於所得稅法第3 章「營利事業所得稅」第4 節「資產估
      價」，且被告復似乎有將該條規定之「原利率」與所謂「
      票面利率」混為一談之情形，然原告所言應予扣除債券溢
      價攤銷金額一節，非但乏其依據，復違會計原理原則，已
      如上述，從而基於首揭「一致性」的要求，被告將系爭債
      券利息收入加回原減除之債券溢價攤銷數33,399,468元即
      無不合。
（五）末按「第2 項所稱課稅所得額，經會計師查核簽證申報之
      案件，應以納稅義務人申報數為準計算。」固為行為時所
      得稅法第66條之9第4項所明定，惟會計師於辦理所得稅簽
      證申報時未依所得稅法相關規定調整長期債券投資溢價攤
      銷，如稽徵機關於核定其未分配盈餘加徵 10%營利事業所
      得稅之基礎上無從查核調整，致與其餘經會計師簽證且確
      實依所得稅法規定調整長期債券投資溢價攤銷者有所不同
      ，自有違行政平等原則。是長期債券投資溢價攤銷，會計
      師於辦理所得稅簽證申報時未依所得稅法相關規定調整，
      經被告依規定調整利息收入後，將長期債券投資溢價攤銷
      數額列為未分配盈餘加項之項次 5，並非新增未分配盈餘
      之加計項目，而僅在使計算未分配盈餘所憑之課稅所得額
      數額與法相符並維租稅公平，是以，原告主張被告於核定
      原告89年度未分配盈餘稅時，逕自將系爭債券溢價攤銷調
      整為所得稅法第66條之9 第2 項規定之依所得稅法或其他
      法律規定減免所得稅之所得額，實嚴重違反租稅法律主義
      云云，亦無可取。
五、綜上所述，本件原處分認原告89年度未分配盈餘申報，原列
    報債券利息溢價攤銷33,399,468元應自債券利息收入項下減
    除，轉列為營業收入項下利息收入認列，其認事用法並無違
    誤，訴願決定遞予維持，亦無不合，原告徒執前詞，訴請撤
    銷訴願決定及原處分，為無理由，應予駁回。
六、本件事證已臻明確，兩造其餘攻擊、防禦方法，經核與判決
    之結果不生影響，無庸逐一論述，併予敘明。
七、據上論結，本件原告之訴為無理由，爰依行政訴訟法第98條
    第3項前段，判決如主文。
中    華    民    國    95    年     10   月    12    日
                      第一庭審判長法  官  王立杰
                                  法  官  胡方新
                                  法  官  周玫芳
上為正本係照原本作成。
如不服本判決，應於送達後20日內，向本院提出上訴狀並表明上
訴理由，如於本判決宣示後送達前提起上訴者，應於判決送達後
20日內補提上訴理由書（須按他造人數附繕本）。
中    華    民    國    95    年    10    月    12    日
                                  書記官  何閣梅


司法院資訊處製作；財團法人民間司法改革基金會備份。
